【裁判字號】    99,上易,2567
【裁判日期】    991122
【裁判案由】    毒品危害防制條例
【裁判全文】
臺灣高等法院刑事判決                99年度上易字第2567號
上  訴  人
即  被  告  楊鏈璋
上列上訴人因毒品危害防制條例案件，不服臺灣宜蘭地方法院99
年度易字第406號，中華民國99年10月22日第一審判決（起訴案
號：臺灣宜蘭地方法院檢察署99年度毒偵字第552號），提起上
訴，本院判決如下：
    主  文
上訴駁回。
    理  由
一、按依刑事訴訟法第350條、第361條、第362條、第367條規定
    ，不服地方法院之第一審判決而上訴者，須提出上訴書狀，
    並應敘述具體理由，為上訴必備之程式。倘所提出之書狀未
    敘述上訴理由，或僅曾以言詞陳述上訴理由者，均應於上訴
    期間屆滿後20日內補提理由書於第一審法院。第一審法院經
    形式審查，認逾期未補提上訴理由者，應定期間先命補正；
    逾期未補正者，為上訴不合法律上之程式，應以裁定駁回。
    又雖已提出上訴理由，但所提非屬具體理由者，則由第二審
    法院以上訴不合法律上之程式，判決駁回。而所謂具體理由
    ，必係依據卷內既有訴訟資料或提出新事證，指摘或表明第
    一審判決有何採證認事、用法或量刑等足以影響判決本旨之
    不當或違法，而構成應予撤銷之具體事由，始克當之（例如
    ：依憑證據法則具體指出所採證據何以不具證據能力，或依
    憑卷證資料，明確指出所為證據證明力之判斷如何違背經驗
    、論理法則），若僅泛言原判決認定事實錯誤、違背法令、
    量刑失之過重或輕縱，而未依上開意旨指出具體事由，或形
    式上雖已指出具體事由，然該事由縱使屬實，亦不足以認為
    原判決有何不當或違法者（例如：對不具有調查必要性之證
    據，法院未依聲請調查亦未說明理由，或援用證據不當，但
    除去該證據仍應為同一事實之認定），皆難謂係具體理由，
    俾與第二審上訴制度旨在請求第二審法院撤銷、變更第一審
    不當或違法之判決，以實現個案救濟之立法目的相契合，並
    節制濫行上訴（最高法院97年度臺上字第892 號判決要旨參
    照）。
二、本件上訴人即被告不服原審判決，提起上訴，上訴狀理由略
    以：99年7 月2日上午9時許阿國和他朋友到我家來找我，他
    門在我房間內吸食安非他命，我在房間內睡覺吸二手毒品一
    個多小時，後來朋友王丙能來找我，有看見現場情形，請求
    傳訊王丙能證明我確實因睡覺吸到二手毒品云云。
三、本院查：
(一)本案原審判決認上訴人即被告楊鏈璋前因恐嚇案件，經法院
    判處有期徒刑6月確定，於民國96年4月10日易科罰金執行完
    畢。又因施用毒品案件，經送觀察勒戒後，認有繼續施用毒
    品傾向，經送強制戒治後，於98年10月12日因無繼續強制戒
    治之必要而釋放，並經臺灣宜蘭地方法院檢察署檢察官於98
    年10月21日以98年度戒毒偵字第44號為不起訴處分確定。復
    基於施用第二級毒品甲基安非他命之犯意，於99年7月3日凌
    晨1時許，在宜蘭縣宜蘭市○○路135巷26號住處，以不詳方
    式，施用第二級毒品甲基安非他命1次，嗣於99年7 月4日上
    午1時10 分許，在宜蘭縣宜蘭市○○路○段與新民路口為警
    盤查查獲其為毒品列管人口，經通知到場接受採尿，送驗結
    果呈安非他命類甲基安非他命陽性反應。被告固不否認於上
    開時地為警查獲並採集尿液送驗乙情，惟矢口否認上開施用
    第二級毒品甲基安非他命犯行，然查：被告於99年7月4日上
    午2時5分經警採尿送驗結果，呈甲基安非他命陽性反應，有
    慈濟大學濫用藥物檢驗中心檢驗總表及宜蘭縣政府警察局宜
    蘭分局毒品犯罪嫌疑人尿液採驗作業管制紀錄表各1 紙附卷
    可稽。又依行政院衛生署管制藥品管理局於93年7 月30日管
    檢字第0930007004 號函釋說明：「...依常理判斷，若與吸
    食...第二級毒品安非他命或甲基安非他命者同處一 室，其
    吸入二手煙或蒸汽之影響程度，與空間大小、密閉性、吸入
    之濃度多寡及吸入時間長短等因素有關，且依個案而異，又
    縱然吸入二手煙或蒸氣之尿液可檢出毒品反應，其濃度亦應
    遠低於施用者。」而被告尿液之甲基安非他命檢驗濃度高達
    1793ng/ml，已超出檢驗標準之500ng/ml甚多。倘非被告存
    心且長時間吸入甲基安非他命二手煙，僅因一時不小心吸到
    二手煙，當不致使其尿液呈上述濃度之毒品陽性反應。被告
    所辯為卸責之詞，不足採信等情，業經原審論述綦詳。因認
    被告所為，係犯毒品危害防制條例第10條第2項之施用第二
    級毒品罪。被告為累犯，應依法加重其刑。爰審酌被告施用
    毒品之行為對於自己及社會所造成之危害程度非輕，且經強
    制戒治後，仍難抑毒癮，對於毒品已有依賴性，惟本件施用
    毒品之情節尚屬輕微，並犯後之態度等一切情狀，量處被告
    有期徒刑4月，並諭知易科罰金之折算標準等情，均已詳敘
    所憑證據、認定理由及量刑依據。從形式上觀察，原判決並
    無認定事實錯誤、量刑瑕疵或違背法令之情形可言。
(二)被告上訴主張證人王丙能有在場目擊其確實因睡覺吸到二手
    毒品云云。然查，依據法務部調查局檢驗煙毒或安非他命案
    件經驗研判，若非長時間與吸毒者直接相向且存心大量吸入
    吸毒者所呼出之煙氣，以二手煙中可能存在之低劑量煙毒或
    安非他命，應不致在尿液中檢驗出煙毒或安非他命反應乙情
    ，此有法務部調查局82年8月6日82發技一字第4153號函覆臺
    灣高等法院有關吸入煙毒或安非他命之二手煙者可否由尿液
    中檢出煙毒或安非他命反應問題之函文可參（參法官辦理刑
    事案件參考手冊毒品危害防制條例部分第274、275頁）。準
    此，縱被告辯稱阿國及其友人有在房間內施用毒品，伊因在
    旁睡覺而吸入二手之毒品煙氣乙情為真，然依上開函文內容
    可知，若非被告存心且大量的吸入該施用者所呼出含有第二
    級毒品之氣體，被告之尿液中亦不可能檢驗出甲基安非他命
    陽性反應，是被告所謂係因為吸入二手煙及證人王丙能知悉
    上情云云之辯解，顯不可採，亦無調查之必要。是被告上開
    上訴理由，尚不足以認為原審判決有何不當或違法，核非上
    開法條規定之上訴應敘述之具體理由。被告復未另外具體指
    摘原審判決關於認定事實、適用法律及量刑等事項，究竟有
    何違法或不當之具體情形。揆諸上開說明，本件上訴未敘述
    具體理由，本院亦無須再命補正，其上訴不合法，應予駁回
    ，並不經言詞辯論為之。
四、據上論斷，應依刑事訴訟法第367條前段、第372條，判決如
    主文。
中    華    民    國    99    年    11    月    22    日
                  刑事第十八庭審判長法  官   吳鴻章
                                    法  官   曾淑華
                                    法  官   汪梅芬
以上正本證明與原本無異。
不得上訴。
                                    書記官   劉寶鈴
中    華    民    國    99    年    11    月    22    日

司法院資訊處製作；財團法人民間司法改革基金會備份。
